臺灣高等法院刑事判決　　　　　　　　95年度上易字第2562號
上　訴　人
即　被　告　乙○○
上列上訴人因竊盜案件，不服臺灣桃園地方法院95年度訴字第47
號，中華民國95年9月27日第一審判決（起訴案號：臺灣桃園地
方法院檢察署94年度偵字第18212、18371號），提起上訴，本院
判決如下：
    主  文
原判決關於乙○○部分撤銷。
乙○○無罪。
    理  由
一、公訴意旨略以：被告乙○○前於民國92年間因犯竊盜等罪，
    經臺灣板橋地方法院判處應執行有期徒刑6月確定，於92年
    11 月4日縮刑期滿執行完畢。猶不知悔改，竟與甲○○共同
    意圖為自己不法之所有，基於犯意之聯絡，先於94年8月18
    日凌晨之某時，由甲○○駕駛車牌號碼5660-KC號自用小客
    車搭載乙○○，在桃園縣大溪鎮附近某不詳地點，再由甲○
    ○持其所有客觀上可供兇器使用之油壓剪、大型螺絲釘、美
    工刀等物品竊取臺灣電力股份有限公司（下簡稱臺電公司）
    架設電力系統所裝設之22平方PVC風雨線40公尺，乙○○則
    在車內把風，得手後將之置放自用小客車後行李箱。嗣於同
    日凌晨1時30分許，經警巡邏經過，發覺可疑，上前盤查而
    查獲，並自乙○○所乘坐之右前駕駛座腳墊處扣得油壓剪2
    支、螺絲釘10支、美工刀1支、手電筒1支，及前揭竊得之電
    纜線。因認乙○○涉犯有刑法第321條第1項第3款之加重竊
    盜罪嫌云云。
二、按犯罪事實應依證據認定之，無證據不得認定犯罪事實。又
    不能證明被告犯罪者，應諭知無罪之判決，刑事訴訟法第15
    4條第2項、第301條第1項分別定有明文。又認定不利於被告
    之事實，須依積極證據，苟積極證據不足為不利於被告事實
    之認定時，即應為有利於被告之認定，更不必有何有利之證
    據。且無論直接或間接證據，其為訴訟上之證明，須於通常
    一般之人均不致於有所懷疑，而得確信其為真實之程度者，
    始得據之為有罪之認定，倘其證明尚未達到此一程度，而有
    合理性懷疑之存在時，即無從為有罪之認定（最高法院30年
    上字第816號、76年度台上字第4986號判例參照）。
三、公訴人認上訴人即被告乙○○涉犯上開罪名，無非係以證人
    即台電職員丙○○之證述，及乙○○於偵查中以證人身分具
    結，見共犯甲○○持工具剪斷扣得之電纜線及扣案之大型螺
    絲釘，實務上可供攀爬電線杆使用等情，另扣得油壓剪、螺
    絲釘、美工刀等物品均係可供夜間竊取電纜線使用之物器，
    及前揭物品依乙○○所供，均係在其座位下之腳踏墊查獲等
    為論據。
四、訊據被告乙○○矢口否認有與甲○○竊取扣案之電纜線之事
    實，其辯稱：其一上甲○○之座車，其未下車，只在車上睡
    覺，伊未竊盜等語。經查：
(一)、證人即同案之被告甲○○於原審及本院以證人身分具結作證
    ，均證稱：扣案之電纜線係伊自案發地點附近之地上撿得，
    當時該電纜線捲成一捆，伊未有剪斷之動作等語。再經證人
    即台電之職員丙○○於檢察官偵查、原審暨本院結證：扣案
    之電纜線係台電所有，因有台電之標誌，惟伊有到案發之現
    場，有被剪斷之電纜線（25ＫＶ500ＭＣＭ）當時還在美華
    里之現場沒有拿走，當時之狀況是被剪了一頭，另一頭還在
    電桿上，惟與扣案之電纜線不同，現場有使用此種電纜線，
    但沒有被剪斷，車上之電纜線何來伊不知道；扣案之電纜線
    係壓用於路燈線，一般用戶也有用，村里長或其他人沒有反
    應路燈不亮，就不會注意等語。而證人即處理本案之警員李
    忠平警員於偵查中亦證，其無到現場查看何處電線被剪斷等
    情（見94年度偵字第18212號卷第74頁）本院認：由該等證
    人之證詞，可以確認扣案之電纜線，係供路燈使用或一般用
    戶使用，雖係台電所有，惟不知在何處遭人竊得，且無人反
    應何處路燈不亮，是扣得之電纜線到底架設於台電之何處被
    竊即有不明，況並無人反應路燈不亮等情，則該扣案之電纜
    線係於何時、何地失竊均有不明。則縱有在甲○○之車上扣
    得油壓剪、螺絲釘、美工刀等工具，則該等工具是否即係攀
    爬上電桿，持以剪斷扣案之電纜線即難速予推斷之。
(二)、而證人甲○○於本院結證或以被告身分於原審、偵查中所供
    ，乙○○從頭到尾都在車上睡覺等情，被告乙○○雖有於偵
    查中供稱：看到一條電纜線已被剪斷，甲○○就下車持工具
    剪下另一端，剪完後就放在後車廂，伊就在車上等他，車停
    在馬路對面，我看著他剪等語，惟其亦供明，其在車上看著
    甲○○剪下電纜線。按把風係共犯中之行為人著手犯案時，
    由另一人往四方觀望查看有無業者、其他人或員警之到來，
    若有人出現即速通報該犯案之人，以利逃逸，以免以現行犯
    被逮捕。而就被告所供對其最不利之事證，乃其看著甲○○
    剪下電纜線一節，惟被告並無對四面八方觀望以利甲○○行
    竊，尚難以被告望著甲○○行竊，即謂被告乙○○有把風之
    舉；至於被告乙○○另供當時其無工作，並無經濟上之來源
    等語，惟亦不能以其無工作而與甲○○一同搭乘車輛即謂被
    告乙○○有把風之意，從而公訴人認被告乙○○於本案之竊
    盜電纜線係擔任把風之動作云云，亦有速斷之嫌。再查並無
    其他積極之事證，足以證明被告乙○○係有參與本案之竊盜
    犯行，從而即難以論處被告乙○○加重竊盜罪。
五、原審未予詳察，遽為被告乙○○有罪之判決，容有未洽，被
    告乙○○提起上訴，否認犯罪，為有理由，應由本院將原判
    決關於被告乙○○部分撤銷改判，另諭知被告乙○○無罪，
    以免冤抑。
據上論斷，應依刑事訴訟法第369條第1項前段、第364條、第301
條第1項前段，判決如主文。
本案經檢察官呂文忠到庭執行職務。
中　　華　　民　　國　　96　　年　　3　　月　　8　　日
                  刑事第十四庭  審判長法  官  陳志洋
                                      法  官  蔡聰明
                                      法　官　林秀鳳
以上正本證明與原本無異。
不得上訴。
                                      書記官  耿鳳君
中　　華　　民　　國　　96　　年　　3 　　月　　9 　　日
